臺灣高等法院刑事裁定
110年度抗字第1005號
抗  告  人  蔡志明



上列抗告人即受刑人因聲請定其應執行刑案件，不服臺灣新北地
方法院中華民國110年2月20日裁定（110年度聲字第508號），提
起抗告，本院裁定如下：
    主  文
抗告駁回。
    理  由
一、原裁定意旨略以：抗告人即受刑人蔡志明（下稱受刑人）因
    犯竊盜、妨害公務及施用第二級毒品而違反毒品危害防制條
    例案件共8罪，業經法院分別判處如原裁定附表所載之罪刑
    ，且於如原裁定附表所示之日期確定在案，又原裁定附表編
    號1至6之罪刑前經臺灣桃園地方法院以109年度聲字第2527
    號裁定應執行有期徒刑1年10月等情，有該裁定書、原裁定
    附表編號7、8所示之判決書及本院被告前案紀錄表附卷可稽
    。茲據檢察官以原審為上開案件之最後事實審法院，聲請更
    定受刑人應執行刑，原審審核認其聲請為正當，爰審酌受刑
    人所犯如原裁定附表所示各罪之犯罪態樣、侵害法益、各罪
    依其犯罪情節所量定之刑，及比例原則、責罰相當原則等自
    由裁量權之內部性界限等情，依刑事訴訟法第477條第1 項
    ，刑法第53條、第51條第5款、第41條第1項前段、第8項合
    併定其應執行之刑為有期徒刑2年6月，如易科罰金，以新臺
    幣1千元折算1日等語。
二、抗告意旨略以：
　㈠刑法第51條第5款明定宣告多數有期徒刑者，於各刑中之最長
    期以上，各刑合併之刑期以下，定其刑期。
　㈡又數罪併罰關於應執行刑之量定，係屬法院自由裁量之事項
    ，法院所為有期徒刑之酌定，如未逾越上開規定之外部界限
    及定應執行刑之恤刑目的，無悖於量刑之合理性，合乎責任
    原則，即不得指為違法（最高法院101年度台上字第5426號
    判決意旨參照）。
　㈢然刑法修正將連續犯、常業犯規定悉予刪除，考其立法目的
    ，係基於刑罰公平原則考量，杜絕僥倖犯罪心理，並避免鼓
    勵犯罪之誤解，乃改採一行為一罪一罰。是定其刑期時，除
    仍應就各別刑罰規範之目的、輕重罪間體系之平衡、整體犯
    罪非難評價、各行為間之偶發性、與被告前科之關聯性、各
    行為所侵害法益侵害之加重效應、罪數所反映之被告人格特
    性與犯罪傾向、社會對特定犯罪例如一再殺人或販毒行為處
    罰之期待等，為綜合判斷外，尤須參酌上開實現刑罰公平性
    ，以杜絕僥倖、減少犯罪之立法意旨，為妥適之裁量（最高
    法院100年度台上字第5342號判決意旨參照）。
　㈣法律上屬於自由裁量事項，尚非概無法律性之拘束，在法律
    上有其外部界限及內部界限。前者法律之具體規定，使法院
    得以具體選擇為適當裁判，此為自由裁量之外部界限。後者
    法院為自由裁量時，應考量法律之目的，法律秩序之理念所
    在，此為自由裁量之內部界限。法院為裁判時，二者均不得
    有所踰越。在數罪併罰而有二裁判以上，應定其應執行刑之
    案件，法院所為刑之酌定，固屬自由裁量事項，然對於法律
    之內、外部界限，仍均應受其拘束（最高法院94年度台非字
    第21號判決要旨參照）。
　㈤依上，數罪併罰在定其應執行刑之際，自應再為應執行刑之
    決定，屬一種特別之量刑過程，其考量結果，並非單純表示
    一種數罪刑度之總合，而是再次對於同一行為人之責任檢視
    ，相較於刑法第57條定有科刑時應審酌之事項係對一般犯罪
    行為之裁量而言，合併之宣告則屬對犯罪人本身及所犯之各
    種犯罪之綜合判斷。申言之，定執行刑之宣告並非在法定範
    圍內自由裁定，應注意行為人從其犯數罪所反映之人格特性
    及考量刑法目的相關刑事政策，妥為宣告。而刑法之功能除
    了一般預防及特別預防外，更重要的是行為人再社會化及具
    體之社會保護作用，否則，加諸過度之刑罰於被告，徒僅造
    成責任報應，去實現一個未知抽象之正義。因此，是否為被
    告長期性監禁宣告之同時，應一併考量被告犯案情節對社會
    之衝擊，並注意此舉是否造成被告更絕望之心理影響，使得
    被告人格遭完全抹滅。換言之，必須考量刑罰手段之相當性
    ，無法以治亂世用重典之理由，加重刑罰以圖遏止歪風，不
    能過度強調一般預防之刑罰目的，實則就人性尊嚴及人權思
    想言，任何人均非他人之工具，以加重被告之刑罰作為達到
    阻嚇其他人犯罪之手段，被告已淪為教化社會大眾之工具，
    喪失作為一個人主體性，這均與我國刑事政策之立法有違，
    凡此即構成最高法院所揭示內部界限之意義。
　㈥再按刑法第50條數罪併罰所規定之定執行刑模式，是保證充
    分評價與不過度評價之方式，那麼一律以數宣告刑總合定執
    行刑是否即可顯現充分評價，從50條之各款規定觀察之，可
    以知道無期徒刑不能變成有期徒刑為例，如果有期徒刑之執
    行過長，即與無期待刑無異，會變成過度評價；再者，國家
    使用刑罰懲罰或矯治犯罪，必須考慮手段之效益，使用過度
    之刑罰，會使邊際效益遞減，未必能達到目的，卻造成犯罪
    管理之過度花費，這正是刑罰經濟之思考；在上述雙重意義
    之下，數罪合併定執行刑之制度，不是技術問題內部功能，
    是依據罪責相當原則，進行充分而不過度評價，外部功能則
    是實現刑罰經濟之功能。
　㈦受刑人懇請重新定其應執行刑，因其所犯各罪皆屬微罪，懇
    請從輕裁量，讓其亦能獲得符合公平比例原則之刑。其對當
    初所犯罪行感到後悔，也真的知錯，其跪求給予其改過自新
    之機會，從輕量刑之裁定，盼能早日重返社會，回到家中照
    顧家人，孝順父母彌補先前之過，今後絕對好好做人，回饋
    社會，好好工作，不再做違法之行為云云。
三、按數罪併罰之定應執行之刑，係出於刑罰經濟與責罰相當之
    考量，並非予以犯罪行為人或受刑人不當之利益，為一種特
    別的量刑過程。相較於刑法第57條所定科刑時應審酌之事項
    係對一般犯罪行為之裁量，定應執行刑之宣告，乃對犯罪行
    為人本身及所犯各罪之總檢視。除應考量行為人所犯數罪反
    應出之人格特性，並應權衡審酌行為人之責任與整體刑法目
    的及相關刑事政策，在量刑權之法律拘束性原則下，依刑法
    第51條第5 款之規定，採限制加重原則，以宣告各刑中之最
    長期為下限，各刑合併之刑期為上限，但最長不得逾30年，
    資為量刑自由裁量權之外部界限，並應受法秩序理念規範之
    比例原則、平等原則、責罰相當原則、重複評價禁止原則等
    自由裁量權之內部抽象價值要求界限之支配，使以輕重得宜
    ，罰當其責，俾符合法律授與裁量權之目的，以區別數罪併
    罰與單純數罪之不同，兼顧刑罰衡平原則。個案之裁量判斷
    ，除非有全然喪失權衡意義或其裁量行使顯然有違比例、平
    等諸原則之裁量權濫用之情形，否則縱屬犯罪類型雷同，仍
    不得將不同案件裁量之行使比附援引為本案之量刑輕重比較
    ，以視為判斷法官本於依法獨立審判之授權所為之量刑裁奪
    有否裁量濫用之情事。此與所謂相同事務應為相同處理，始
    符合比例原則與平等原則之概念，迥然有別（最高法院100
    年度台上字第21號判決意旨參照）。又法院定執行刑時，茍
    無違法律之內、外部界限，其應酌量減輕之幅度為何，實乃
    裁量權合法行使之範疇，自不得遽指違法（最高法院102年
    度台抗字第932號裁定意旨參照）。
四、經查：
　㈠本件受刑人犯如原裁定附表所示之罪，分別經原裁定附表所
    示之法院判處如原裁定附表所示之刑，且均分別確定在案。
    又原裁定附表所示各罪均為得易科罰金之罪，且原審法院為
    最後事實審法院，是原審審核卷證結果，認檢察官聲請為正
    當，定其應執行刑為有期徒刑2年6月，經核係在各宣告刑中
    刑期最長（有期徒刑6月）以上，各刑合併之刑期以下之範
    圍內，與刑法第51條第5款所定之外部界限並無違背，亦未
    逾越自由裁量之內部界限（附表編號1至6所示之罪前曾經裁
    定定應執行有期徒刑1年10月，加計附表編號7、8之罪之刑
    期【各經判處有期徒刑6月、4月】，總和為有期徒刑2年8月
    ）。　　
　㈡本院綜衡卷存事證及受刑人所犯數罪類型、次數、各罪之侵
    害法益、個別罪質內容、各罪犯罪情節、對其犯罪應予之整
    體非難評價等一切情狀，認原審所定之應執行刑，並未逾越
    法律所規定之範圍，亦無明顯過重而違背比例原則或公平正
    義之情形，原審法院定刑職權之行使，於法並無違誤，其所
    酌定之應執行刑，難認有顯然濫用裁量權限而未當之情形。
    準此，受刑人泛稱原裁定違反責任原則、罪責相當原則、公
    平及比例原則云云，均委無可憑。
　㈢綜上，原裁定並無違誤或不當之處，受刑人徒憑己意，泛以
    原裁定違反責任原則、公平及比例原則、內部界限、罪責相
    當原則云云為由，空言指摘原裁定不當而請求重新定其應執
    行刑，其抗告為無理由，應予駁回。
據上論斷，依刑事訴訟法第412條，裁定如主文。
中　　華　　民　　國　　110 　年　　7 　　月　　27　　日
                  刑事第二十一庭審判長法　官  許宗和
                                      法　官  黃惠敏
                                      法　官  章曉文
以上正本證明與原本無異。
如不服本裁定，應於收受送達後五日內向本院提出再抗告狀。
                                      書記官  賴又瑄
中　　華　　民　　國　　110 　年　　7 　　月　　27　　日